【裁判字號】    89,交易,189
【裁判日期】    890814
【裁判案由】    過失傷害
【裁判全文】
臺灣桃園地方法院刑事判決                        八十九年度交易字第一八九號
    公  訴  人  台灣桃園地方法院檢察署檢察官
    被      告  丙○○
                甲○○
右列被告等因過失致死案件，經檢察官提起公訴（八十八年度偵字第一七五○五號、
八十九年度偵字第七二三號），本院判決如左：
        主  文
甲○○因過失致人於死，處有期徒刑肆月，如易科罰金均以參佰元折算壹日，緩刑參
年。
丙○○無罪。
        事  實
一、甲○○於民國八十八年十月八日凌晨零時許由丙○○騎乘車號MNR—六六三重型
    機車載同前往桃園縣龍潭鄉石門水庫溪洲橋上觀賞夜景，抵達溪州橋後，甲○○
    向丙○○借用上開機車去上廁所，折返後，原應注意橋樑不得臨時停車，而衡諸
    當時情狀又無不能注意之情事，竟疏於注意，貿然將機車停放於溪州橋上二十三
    號路燈桿旁，致胡慶賢騎乘車號IUI—○○七號重型機車由大溪往龍潭方向行經
    該地時，車頭撞擊車號MNR—六六三重型機車之車尾，胡慶賢人車倒地，因而右
    側硬腦膜下出血、腦挫傷合併肋骨骨折、兩側氣胸，經送敏盛綜合醫院龍潭分院
    急救，於當日接受手術，手術後不能脫離呼吸器，延至八十九年三月五日下午二
    時許不治死亡。甲○○於有權偵查犯罪機關發覺其犯罪前，向桃園縣警察局平鎮
    分局石門派出所自首。
二、案經胡慶員之女丁○○訴由桃園縣警察局平鎮分局報請台灣桃園地方法院檢察署
    檢察官偵查起訴。
        理  由
一、有罪部分：
（一）訊之被告甲○○坦承於右揭時地停放機車於橋樑上，致被害人胡慶賢騎乘機車
      行經該地，車頭其所停放之機車車尾致死之事實，核予被告丙○○、證人黃景
      彥證述目擊車禍情節，及警製現場突擊現場照片所示：肇事地為橋樑，路燈照
      明良好，被告騎乘之機車車尾及被害人所騎乘之機車車頭受損，二車均倒停於
      橋樑路面邊線上等現場跡證相符，堪認被告上開自白與事實相符。
（二）按汽車不得於橋樑處臨時停車，道路交通安全規則第一百十一條第一款定有明
      文，被告為汽車駕駛人，對上開規定自應知之甚稔，並予注意，而核諸卷附道
      路交通事故調查報告表所載，肇事地視距、路況良好，無不能注意之情事，詎
      被告疏於注意而於橋樑處臨時停車，致被害人所駕機車車頭撞擊停放橋樑上之
      被告機車，其有過失至為明確，其過失致被害人因而右側硬腦膜下出血、腦挫
      傷合併肋骨骨折、兩側氣胸，經送敏勝綜合醫院龍潭分院急救，手術前昏迷指
      數五分（最差三分、最好十五分），於當日接受手術，手術後不能脫離呼吸器
      ，於八十九年一月十三日轉敏盛綜合醫院呼吸治療中心治療，延至八十九年三
      月五日下午二時許不治死亡，此有敏盛綜合醫院龍潭分院診斷證明書、同院八
      十九年三月二十二日八九盛分總字第一一一三號函附出院病歷摘要在卷可稽。
      被告之過失與被害人死亡顯有相當因果關係，事證明確，犯行堪以認定。
（三）核被告所為，係犯刑法第二百七十六條第一項過失致死罪。被告肇事後，於有
      權偵查犯罪之機關接獲民眾報警但未確定何人犯罪前，向警方自首，業據證人
      戊○○即承辦本案警員到庭節證屬實，依法應減輕其刑。爰審酌被告於本件車
      禍之過失程度，及被告坦承犯行，態度尚稱良好等一切情狀，量處如主文所示
      之刑，並諭知易科罰金之折算標準。又被告前未曾受有期徒刑以上刑之宣告，
      有本院被告全國前案紀錄表一紙在卷為憑，經此科刑教訓，當已知所警惕，而
      被告已賠償被害人家屬精神上及財產上之損害，可感其悔改之誠，應無再犯之
      虞，且被告年甫二十歲，遽令其入監執行短期自由刑，而與社會隔離，徒增再
      社會化之困難度，本院認所科之刑以暫不執行為適當，併予宣告緩刑三年，以
      啟自新。
二、無罪部分：
（一）公訴意旨略以：被告丙○○為車號MNR—六六三號重型機車之所有人，於八十
      八年十月八日與被告甲○○騎乘該機車前往桃園縣龍潭鄉石門水庫溪州橋上觀
      賞夜景，被告丙○○將車停放橋上二十三號路燈桿旁，嗣後被告甲○○騎乘該
      機車去上廁所，回來後仍將機車停放於被告丙○○原停車處，被告丙○○為機
      車所有人，見被告甲○○將機車停放於不得臨時停車處所，應即排除此一危險
      狀況，乃竟疏於注意，適有騎乘車號IUI—○○七號重型機車之胡慶賢通過上
      址，不慎由後追撞被告丙○○、甲○○停放之機車，致人車倒地後受有頭部外
      傷併右側硬腦膜下血腫及嚴重腦挫傷、兩側氣胸及兩側肋骨骨折等傷害，經送
      醫急救後即陷入重度昏迷，於八十九年三月五日下午二時三分許死亡，因認被
      告丙○○涉有刑法第二百七十六條第一項之過失致死罪嫌。
（二）按刑法上過失犯之處罰，係以注意義務之違反為其前提要件，此觀諸刑法第十
      四條第一項規定即明。公訴人指被告丙○○涉嫌刑法第二百七十六條第一項過
      失致死罪嫌，無非以其為車號MNR—六六三號重型機車之所有人，於被告甲○
      ○借用該車，疏未注意不得將車停放於橋樑時，竟未將此危險狀態排除為其主
      要論據。然車號MNR—六六三重型機車所有人係被告丙○○之母乙○○○，而
      非被告丙○○，且該車停放於橋樑之狀態係因被告甲○○之行為所致，為被告
      丙○○、甲○○及證人黃景彥所一致供承，被告丙○○不過係將機車借予被告
      甲○○使用，其既非被告甲○○之法定代理人，被告甲○○如何使用該車，應
      與被告丙○○無涉，而機車停放於橋樑之危險狀態又非被告丙○○之先行為所
      造成，實無任何法令上之依據，令其負擔保人之責任，進而指其須就他人使用
     機車所造成之危險狀態有排除之義務，是被告丙○○之不作為，並無注意義務
      之違反可言，核諸前開說明，其不作為當非可以過失犯論之。復查無其他證據
      足認被告丙○○有公訴人所指之過失致死犯行，依法應為無罪之諭知。
三、據上論斷，應依刑事訴訟法第二百九十九條第一項前段、第三百零一條第一項，
    刑法第二百七十六條第一項、第六十二條前段、第四十一條、第七十四條第一款
    ，罰金罰鍰提高標準條例第一條前段、第二條，判決如主文。
本案經檢察官呂理銘到庭執行職務。
中      華      民      國      八十九      年    八    月    十四      日
                                臺灣桃園地方法院交通法庭
                                      法  官  楊  得  君
右正本證明與原本無異。
如不服本判決，應於判決送達後十日內向本院提出上訴狀( 應附繕本 )，上訴於臺灣
高等法院。
                                      書記官  簡  慧  瑛
中       華      民      國     八十九      年    八    月     十六     日
附論罪科刑依據之法條：
刑法第二百七十六條
因過失致人於死者，處二年以下有期徒刑、拘役或二千元（現已提高十倍為
二萬元）以下罰金。
從事業務之人，因業務上之過失犯前項之罪者，處五年以下有期徒刑或拘役
得併科三仟元（現已提高十倍為三萬元）以下罰金。
刑法第二百七十六條第一項


司法院資訊處製作；財團法人民間司法改革基金會備份。
